臺灣新北地方法院民事裁定
110年度消債更字第559號
聲  請  人
即 債務 人  沈鏡華  


代  理  人  龔書翩律師
上列聲請人依消費者債務清理條例聲請更生事件，本院裁定如下
：
    主  文
債務人沈鏡華自中華民國111年4月7日上午10時起開始更生程序
。
命司法事務官進行更生程序。
    理  由
一、按債務人不能清償債務或有不能清償之虞者，得依本條例所
    定更生程序，清理其債務；債務人無擔保或無優先權之債務
    總額未逾新臺幣（下同）1,200萬元者，於法院裁定開始清
    算程序或宣告破產前，得向法院聲請更生；債務人對於金融
    機構負債務者，在聲請更生或清算前，應向最大債權金融機
    構請求協商債務清償方案，或向其住、居所地之法院或鄉、
    鎮、市、區調解委員會聲請債務清理之調解；協商或調解成
    立者，債務人不得聲請更生或清算，但因不可歸責於己之事
    由，致履行有困難者，不在此限，消費者債務清理條例（下
    稱消債條例）第3條、第42條第1項、第151條第1項、第151 
    條第7項分別定有明文。又法院開始更生程序之裁定，應載
    明其年、月、日、時，並即時發生效力；法院裁定開始更生
    或清算程序後，得命司法事務官進行更生或清算程序，必要
    時得選任律師、會計師或其他適當之自然人或法人一人為監
    督人或管理人，消債條例第45條第1項、第16條第1項亦有明
    文。
二、本件聲請意旨略以：伊現從事市場批發牛軋糖販賣親友，每
    月收入約1,500元，名下除臺灣大哥大、基亞、臺郡、永豐
    餘、中鋼、中信金等公司零股股票外無任何財產，無擔保或
    無優先權之債務總額為4,584,682元，未逾1,200萬元，復未
    經法院裁定開始清算程序或宣告破產，於民國110年8月25日
    與最大債權銀行永豐商業銀行股份有限公司（下稱永豐銀行
    ）進行前置協調解序而調解不成立。聲請人每月薪資扣除必
    要生活費用，無法清償上開債務，爰聲請更生等語。
三、經查：
㈠、關於前置協商之要件：聲請人於110年8月25日與最大債權銀
    行即永豐銀行進行前置協商，因聲請人每月僅能償還1,500
    元，與該行所提方案相去甚遠，故協商不成立等情，業經本
    院職權調閱110年度司消債調字第636號卷（下稱調解卷）核
    閱無訛，並有財團法人金融聯合徵信中心查詢當事人綜合信
    用報告回覆書（見調解卷附聲證1）、本院110年11月17日前
    置協商不成立證明書可稽，堪可採認。
㈡、關於聲請人之債務總額：聲請人陳報其無擔保或無優先權債
    務總額約為4,584,682元等語，惟核對永豐銀行出具之前置
    調解債權明細表、聯邦商業銀行股份有限公司、國泰世華商
    業銀行股份有限公司、中國信託商業銀行股份有限公司、安
    泰商業銀行股份有限公司、永豐銀行、摩根聯邦資產管理股
    份有限公司、萬榮行銷股份有限公司、良京實業股份有限公
    司陳報狀、聯徵中心當事人綜合信用報告（均附於調解卷）
    ，其金融機構債務應為7,649,175元、非金融機構債務應為2
    ,175,757元，債務總額為9,824,932元。
㈢、關於聲請人之財產及收入：聲請人主張其名下除臺灣大哥大
    、基亞、臺郡、永豐餘、中鋼、中信金等公司零股股票外並
    無任何財產等語，但經核聲請人財務狀況說明書、全國財產
    稅總歸戶財產查詢清單、法務部保險犯罪防治通報資訊連結
    作業系統之投保保險結果明細、華南銀行南永和分行證券戶
    新臺幣存款存摺、福和分行新臺幣存款存摺、合作金庫銀行
    永和分行存款存摺封面暨內頁（見本院卷第89、33至38、73
    至78頁），聲請人名下另有保險契約15份、存款2,825元，
    亦應列計聲請人財產；且聲請人之收入部分，依聲請人財政
    部臺北國稅局109、108年度綜合所得稅各類所得資料清單（
    見本院卷第91頁），其2年間給付總額共為2,850元，惟上開
    資料僅係作為報稅之用，依其陳報現從事市場批發牛軋糖販
    賣親友，每月收入約1,500元，無領取各項社會福利津貼之
    其他收入，並提出財務狀況說明書、民事陳報狀（見本院卷
    第57頁）為證，亦有新北市政府社會局110年12月30日新北
    社助字第1102501861號函、勞保局電子閘門網路投保資料查
    詢表（見本院卷第45、99至105頁）為憑，又聲請人經法律
    扶助基金會律師代理，聲請人應已明瞭陳述不實將遭受之不
    利益，故本院暫以1,500元列計其每月收入。
㈣、關於聲請人之必要支出：聲請人稱個人每月必要生活費用均
    由其女兒支付而未列明具體金額等語。然因聲請人名下並無
    房產，確有租屋之需求，且已提出其女兒簽署承租人之房屋
    租賃契約書（見本院卷第63至68頁），堪認有租屋之事實；
    水電費部分，亦提出部分單據（見調解卷陳證1號、本院卷
    第69至71頁），堪可採認；本院衡諸上開支出屬生活上所必
    要，對照永和地區之物價、聲請人之經濟及家庭生活狀況等
    情，聲請人之支出暫以新北市111年每人每月最低生活費之1
    .2倍即18,960元列計。
㈤、結算：聲請人以上開收入扣除必要支出後，每月並無餘額可
    供清償債務，依聲請人之陳述不足部分尚須其女兒資助生活
    費用，且聲請人現年62歲（48年出生），距勞工強制退休年
    齡（65歲）僅約有3年（36月），顯無清償債務總額9,824,9
    32元之可能性。雖聲請人名下有臺灣大哥大、基亞、臺郡、
    永豐餘、中鋼、中信金等公司零股股票、保險契約15份、存
    款2,825元，縱計入各該價值，亦無法清償聲請人之債務。
    綜上所述，債務人之經濟狀況確有不能清償債務之虞，而有
    藉助更生制度調整其與債權人間之權利義務關係而重建其經
    濟生活之必要，自應許債務人得藉由更生程序清理債務。
四、綜上所陳，本件聲請人為一般消費者，並未從事營業活動，
    依其全部收支及財產狀況，因有不能清償債務之虞之情事，
    致無法與全體債權人達成前置協商，且未經法院裁定開始更
    生程序或許可和解或宣告破產，復查無聲請人有消債條例第
    6條第3項、第8條或第46條各款所定應駁回更生聲請之事由
    ，則本件聲請，應屬有據，爰裁定准予更生，並依同條例第
    16條第1項規定，命司法事務官進行更生程序如主文所示。
五、本院裁定准許開始更生程序，俾使聲請人得以重建經濟生活
    ，惟本裁定不生免責效力，須聲請人於更生程序中與債權人
    協定更生方案，並持續履行，始能依消債條例第73條免責，
    附此敘明。
中　　華　　民　　國　　111 　年　　4 　　月　　7 　　日
                  民事第三庭  法　官　饒金鳳
以上正本證明與原本無異。
本件裁定不得抗告。
本裁定已於民國111年4月7日上午10時公告。
中　　華　　民　　國　　111 　年　　4 　　月　　7 　　日
                              書記官　廖美紅
附記：
本件業已裁定開始更生程序，債權人不論有無執行名義，非依更生程序，不得行使其權利；債務人亦不得對除有優先權債權人以外之債權人再為任何清償行為。